臺灣高雄地方法院刑事判決　　　　　　　96年度訴字第1292號
公　訴　人　臺灣高雄地方法院檢察署檢察官
被　　　告　乙○○
上列被告因毒品危害防制條例案件，經檢察官提起公訴（96年度
毒偵字第1610號），被告於本院準備程式為有罪之陳述，經合議
庭裁定由受命法官依簡式審判程式獨任審理，判決如下：
    主  文
乙○○施用第一級毒品，累犯，處有期徒刑柒月，扣案第一級毒
品海洛因壹包（驗後毒品淨重零點零壹捌公克，含空包裝），沒
收銷燬之。
    事  實
一、乙○○前於民國87年間因施用毒品案件，經本院以88年毒聲
    字第3363號裁定送觀察勒戒，於87年9 月29日因無繼續施用
    傾向出所，並經臺灣高雄地方法院檢察署檢察官於87年11月
    18日以87年度偵字第24846 號為不起訴處分，復於五年內之
    88 年 、91年間因施用毒品案件，均經檢察官提起公訴並送
    戒治處所施以強制戒治，強制戒治部分因法律修正報結，惟
    起訴部分則經本院先後以88年訴字第1987、92年度訴緝字第
    70號分別判處有期徒刑8 月、1 年6 月確定，後者部分甫於
    95 年9月19日執行有期徒刑完畢。詎其仍不思戒除施用毒品
    惡習，復基於施用第一級毒品海洛因之犯意，於95年12月16
    日上午5 時許，在高雄縣茄萣鄉○○路○段267 巷106 號住
    處內，以注射方式，施用第一級毒品海洛因1 次，嗣於同年
    月16日上午10時50分許，在高雄縣茄萣鄉○○路○段205 巷
    內空地前，因行跡可疑經警攔檢而查獲，並扣得第一級毒品
    海洛因1 小包（驗後淨重0.018 公克），經徵得其同意，採
    集其尿液檢驗，呈嗎啡陽性反應，始悉上情。
二、案經高雄縣政府警察局湖內分局報告臺灣高雄地方法院檢察
    署檢察官偵查起訴。
    理  由
一、本件被告所犯係死刑、無期徒刑、最輕本刑為3年以上有期
    徒刑以外之罪，其於準備程序就前揭被訴及併案事實為有罪
    之陳述，經告知簡式審判程序之旨，並聽取其與公訴人之意
    見後，本院認無不得或不宜改依簡式審判程序進行之情事，
    爰依刑事訴訟法第273條之1第1項，裁定本件進行簡式審判
    程序，合先敘明。
二、訊據被告乙○○對上揭犯罪事實坦承不諱，又被告遭查獲時
    所採集尿液經送驗結果，呈現嗎啡陽性反應，此有尿液採證
    代碼對照表、台灣檢驗科技股份有限公司96年1 月4 日濫用
    藥物尿液檢驗報告在卷可稽（偵卷, 第28頁），而扣案白色
    粉末1 小包、經送請高雄市立凱旋醫院鑑驗結果，含有海洛
    因成分（檢驗前重0.043 公克；檢驗後0.018 公克），有該
    院96年2 月12日高市凱醫驗字第3370號鑑定書1 紙在卷可稽
    （同卷, 第32頁），足認被告自白與事實相符，應可採信。
    又被告前執行觀察勒戒後於87年9 月29日因無繼續施用傾向
    出所，並經臺灣高雄地方法院檢察署檢察官於87年11月18
    日以87年度偵字第24846 號為不起訴處分，復於五年內之88
    年、91年間復因施用毒品案件，分經本院論罪科刑，此有臺
    灣高等法院被告前案紀錄表1 紙附卷可參，被告為本件施用
    毒品犯行之時間，距前次觀察勒戒執行完畢釋放後雖已逾5
    年，然而，毒品危害防制條例第20條第3 項所稱「依前項規
    定為觀察、勒戒或強制戒治執行完畢釋放後，5 年後再犯第
    10條之罪者，適用本條前2 項之規定」，其立法理由在於：
    觀察、勒戒或強制戒治後5 年後再犯者，顯見前所實施之觀
    察、勒戒或強制戒治已足以遮斷其施用毒品之癮，為其自新
    及協助其斷除毒癮，對此5 年後再犯者爰明定仍適用初犯之
    規定，先經觀察、勒戒、強制戒治之程序。由上開立法理由
    可知，所謂觀察、勒戒或強制戒治完畢釋放後5 年後，應僅
    指因觀察、勒戒或強制戒治已有效果，5 年內未再施用毒品
    而言，如5 年內又再行施用毒品，顯見其前之觀察、勒戒或
    強制戒治並未收效，即無再行觀察、勒戒或強制戒治之必要
    ，揆諸此揭意旨，被告自無再行適用毒品危害防制條例第20
    條第3 項規定之餘地，是以本件罪證明確，犯行洵堪認定，
    仍應依法論科。
三、按海洛因業經公告列為毒品防害防制條例第2 條第2 項第1
    款之第一級毒品，不得非法持有、施用，故核被告所為，係
    違反毒品危害防制條例第10條第1 項之施用第一級毒品罪。
    其持有第一級毒品後進而施用，持有之低度行為均為施用毒
    品之高度行為所吸收，不另論罪。又被告前於91年間因施用
    毒品案件，經本院92年度訴緝字第70號分別判處有期徒刑1
    年6 月確定，甫於95年9 月19日執行有期徒刑完畢乙節，有
    台灣高等法院被告前案紀錄表在卷可按，其於有期徒刑之執
    行完畢後，5 年內故意再犯本件有期徒刑上之罪，為累犯，
    應依刑法第47條第1 項之規定，依法加重其刑。爰審酌被告
    前已有施用毒品之犯行，並分別經觀察勒戒、強制戒治及刑
    之宣告執行後，猶不知悔改，再次施用毒品，顯見其不知警
    惕，戒治處分等矯治措施對其毫無作用，惟姑念其犯罪後坦
    承犯行，態度尚佳，扣案毒品量微，本件查獲施用海洛因次
    數只有1 次，又毒品為自我戕害行為，並未危害他人，另其
    亦於96年2 月間自費就醫接受美沙冬減害替代治療乙節，有
    嘉南醫院96年5 月1 日診斷證明書在卷可佐，尚有悔悟之意
    等一切情狀，量處如主文所示之刑。
四、扣案白色粉末1 小包，係第一級毒品海洛因（檢驗前重
    0.043 公克；檢驗後0.018 公克），而海洛因包裝袋與毒品
    析離無實益，且虛耗成本，均應與毒品視為一體，依同條例
    第18條第1 項前段之規定，均沒收銷燬之。至鑑驗耗用海洛
    因因已滅失，爰不併為沒收銷燬之諭知。
據上論斷，應依刑事訴訟法第273 條之1 第1 項、第299 條第1
項前段，毒品危害防制條例第10條第1 項、第18條第1 項前段，
刑法第2 條第1 項但書、第11條、第47條第1 項，判決如主文。
本案經檢察官甲○○到庭執行職務。
中　　華　　民　　國　　96　　年　　5 　　月　　10　　日
                  刑事第十四庭  法　官  林瑋桓
以上正本證明與原本無異。
如不服本判決，應於判決送達後10日內，向本院提出上訴狀。
中　　華　　民　　國　　96　　年　　5 　　月　　10　　日
                                書記官  李柏親
附錄本件論罪科刑法條：
毒品危害防制條例第10條第1項
施用第一級毒品者，處 6 月以上 5 年以下有期徒刑。
